【裁判字號】    89,台上,5525
【裁判日期】    890915
【裁判案由】    違反毒品危害防制條例
【裁判全文】
最高法院刑事判決                              八十九年度台上字第五五二五號
    上  訴  人  甲○○
右上訴人因違反毒品危害防制條例案件，不服臺灣高等法院，中華民國八十九年七月
四日第二審判決（八十九年度上訴字第九三四號，起訴案號：臺灣桃園地方法院檢察
署八十八年度偵字第一四九一八號『原判決誤載為偵字第四一九一八號』），提起上
訴，本院判決如左：
    主  文
上訴駁回。
    理  由
按刑事訴訟法第三百七十七條規定，上訴於第三審法院，非以判決違背法令為理由，
不得為之。是提起第三審上訴，應以原判決違背法令為理由，係屬法定要件。如果上
訴理由狀並未依據卷內訴訟資料，具體指摘原判決不適用何種法則或如何適用不當，
或所指摘原判決違法情事，顯與法律規定得為第三審上訴理由之違法情形，不相適合
時，均應認其上訴為違背法律上之程式，予以駁回。本件原判決撤銷第一審法院不當
之科刑判決，改判仍論處上訴人甲○○連續販賣第二級毒品罪刑（處有期徒刑八年）
。上訴人之上訴意旨略稱：警方於民國八十八年九月十七日晚間九時二十分許，以上
訴人販售安非他命予陳志政三次，而將上訴人逮捕，惟警方逮捕陳志政之前，上訴人
並不認識陳志政，其所稱上訴人販賣安非他命，亦非事實，此並經上訴人及證人陳志
政、許詩育所否認，則既非現場查獲上訴人販賣安非他命，又無證據，何能入上訴人
於罪，再者陳志政從未向上訴人購買安非他命，何來欠上訴人貨款﹖所謂以電子秤抵
償購買安非他命之部分貨款，更屬子虛，實則該電子秤並非陳志政所有，警訊筆錄純
係警方造。又原審未傳訊證人陳志政，又未說明何以不採信上訴人之辯解及陳志政
否認向上訴人購買安非他命之供述，自屬違法。況且上訴人被捕後，隨即引導警方前
往原審共同被告林忠智住處查獲大量安非他命，上訴人係林忠智販賣第二級毒品案之
證人，何以變成被告﹖上訴人引導警方破獲販賣毒品案，不僅無罪，更應獲得褒獎，
豈能被判處販賣第二級毒品重罪云云。
惟查原判決依憑證人陳志政、許詩育在警訊及檢察官偵查中之證述、扣自上訴人處之
白色結晶物，經送法務部調查局檢驗結果，認確係安非他命，有法務部調查局八十九
年五月三十一日陸(一)字第89031921號檢驗通知書在卷可按等證據資料，認定上訴人
有其事實欄所載之連續販賣第二級毒品犯行，已於理由內詳敘其調查證據之結果。並
就上訴人否認犯罪之辯解，認非可採，予以指駁。另說明何以認定上訴人販售安非他
命予陳志政、許詩育二人意在營利，就形式上觀察，原判決並無未盡調查能事或理由
不備等違背法令之情形。上訴意旨謂原判決論處其罪刑，未依證據，顯非有據。至於
上訴人經警查獲後，供出毒品來源，並引導警方破獲林忠智連續販賣第二級毒品案件
，原判決已依毒品危害防制條例第十七條規定，減輕其刑，經核於法無違，上訴意旨
稱其係林忠智販賣第二級毒品案之證人，不容判處販賣第二級毒品重罪，顯屬誤會。
再者上訴人所以為警查獲，係緣於警方於八十八年九月十七日下午六時許，在桃園市
○○路二一巷一弄九號三樓陳志政住處，先查獲陳志政涉嫌施用安非他命後，陳志政
供出安非他命來源，並配合警方辦案，撥打上訴人0000000000號行動電話
，佯稱要買安非他命及清償先前購買安非他命之欠款，上訴人因而依約前往約定地點
，致為警方查獲，已經上訴人及證人陳志政在警訊中供明在卷（見偵查卷第十三頁背
面、第十九頁背面、第二十頁背面），上訴人在警訊及偵、審中復先後供稱：「電子
秤是陳志政欠我安非他命二千元（新臺幣，下同），給我抵押還債」、「電子秤是陳
志政的」、「陳志政、許詩育是附近的鄰居，只是有時互通有無」（見偵查卷第十五
頁、第四十頁背面、第一審卷第九頁背面），而遍查全卷陳志政更從未否認該電子秤
原屬其所有，則上訴人所辯：在遭警逮捕之前，不認識陳志政及扣案電子秤原非陳志
政所有，此業經陳志政證明，原判決認定以電子秤抵債並非事實云云，即與上引卷內
筆錄之記載不相適合，不容執此任指原判決違法。又證人陳志政在偵查及第一審法院
調查中，乃供稱：「我跟他（指上訴人）拿過二、三次，是在八十八年八月底至八十
八年九月十五日，第一次拿二千元、第二次拿三千元，第三次拿五千元，在桃園市○
○路麥當勞附近及我家裡交貨」、「向其買三次，一次二千、一次三千、一次五千，
後一次是在九月份」、「應該有三次，但尚未付款，只是口頭說要多少」、「我打電
話問他有沒有貨，他說有，就拿過來」（見偵查卷第三九頁背面、第五五頁背面、第
一審卷第六八頁背面），另證人許詩育則證稱：「今八十八年九月十八日上午二時三
十分有打甲○○行動電話0000000000，我在電話中向甲○○要兩張安非他
命，兩張就是二千元，然後他就約我到桃園市○○路與大興西路口等，我掛完電話後
，就打電話到李賢得家，叫他來載我，我去甲○○跟我相約地點，之後就被警方查獲
了。連今天被查獲總共買了二次，第一次是八十八年九月十五日下午十七時許，在桃
園市○○○路（筆錄誤載為大興路）與大業路口交易的，聯絡方式，二次都是打行動
電話0000000000跟他（指上訴人）聯絡，然後他就會跟我約時間及地點，
第一次買一千元」、「買過二次，第一次是八十八年九月十五日，在桃園市○○路大
興西路口給我一點安非他命，第二次是八十八年九月十七日在永安路與大興西路口，
這次沒拿到安非他命」（見偵查卷第二一頁背面、第二二頁、第四十頁），原判決並
援引陳志政、許詩育在偵查中之供述，作為判決上訴人有罪之基礎，上訴意旨以：陳
志政曾為有利於伊之供述，原判決不予採納及許詩育否認向伊購買安非他命云云，指
摘原判決違法，顯非依據卷內資料而為主張。至於上訴人於原審聲請傳喚證人陳志政
，原審未予調查，又未認無調查必要，以裁定駁回，或於理由內加以說明，其踐行之
訴訟程序，雖不無微疵，惟此項訴訟程序之違法，必須所聲請調查之證據確與待證事
實有重要關係，就案情確有調查必要者，方與刑事訴訟法第三百七十九條第十款之規
定該當，因之，此項調查之必要性，上訴第三審之理由必須為詳細具體之論敘。茲查
證人陳志政於警訊、偵查及第一審法院審理時，已先後多次到場（庭）作證，本件上
訴理由就何以有再次傳訊陳志政作證之必要，既未具體敘明，而依原判決所為之證據
上論斷，復足認事實審法院縱曾再傳訊陳志政到庭，亦無從動搖原判決就犯罪事實之
認定，此既於判決顯無影響，依刑事訴訟法第三百八十條規定，仍不得執為提起第三
審上訴之合法理由。上訴意旨置原判決理由內已經說明之事項於不顧，對於原審採證
認事之職權行使，究竟如何違背法令，並未依據卷內訴訟資料為具體之指摘，仍執陳
詞，空言否認犯罪。又徒憑己見，漫指原判決不備理由及調查職責未盡，自非適法之
第三審上訴理由，其上訴違背法律上之程式，應予駁回。又本院為法律審，上訴聲明
證人陳志政無從審酌。
據上論結，應依刑事訴訟法第三百九十五條前段，判決如主文。
中      華      民      國    八十九    年      九      月     十五     日
                              最高法院刑事第一庭
                                  審判長法官  施  文  仁
                                        法官  張  淳  淙
                                        法官  林  永  茂
                                        法官  蕭  仰  歸
                                        法官  林  秀  夫
      右正本證明與原本無異
                                              書  記  官
中      華      民      國    八十九    年      九      月    二十一    日


司法院資訊處製作；財團法人民間司法改革基金會備份。
